最高法院刑事判決　　　　　　　　　　　　　　　九十三年度台上字第五０二七號
　　上　訴　人　甲○○
　　選任辯護人　潘東翰律師
右上訴人因偽造文書案件，不服台灣高等法院中華民國九十年十二月五日第二審判決
（九十年度上訴字第三五六九號，起訴案號：台灣板橋地方法院檢察署八十九年度偵
字第二一八五五號），提起上訴，本院判決如左：
    主  文
上訴駁回。
    理  由
按刑事訴訟法第三百七十七條規定，上訴於第三審法院，非以判決違背法令為理由，
不得為之。是提起第三審上訴，應以原判決違背法令為理由，係屬法定要件。如果上
訴理由狀並未依據卷內訴訟資料，具體指摘原判決不適用何種法則或如何適用不當，
或所指摘原判決違法情事，顯與法律規定得為第三審上訴理由之違法情形，不相適合
時，均應認其上訴為違背法律上之程式，予以駁回。本件原審經審理結果，認為上訴
人甲○○行使偽造私文書、行使偽造特種文書及詐欺犯行明確，第一審判決依牽連犯
從一重論處上訴人連續行使偽造私文書，足以生損害於他人罪刑，為無不合，乃判決
予以維持，駁回上訴人在第二審之上訴，已詳敘其調查、取捨證據之結果及憑以認定
犯罪事實之心證理由。並就上訴人否認之供詞及其所辯各語認非可採，予以論述。就
形式上觀察，原判決要無採證認事違背經驗法則、論理法則或理由不備等違背法令情
形。而緩刑之宣告，除應具備刑法第七十四條所定條件外，並須有可認為以暫不執行
刑罰為適當之情形，始得為之，此屬法院裁判時得依職權自由裁量之事項，非謂被告
未有前科，而受二年以下有期徒刑、拘役或罰金宣告者，法院即應依該條規定為緩刑
諭知。判決之宣告緩刑與否，此項刑法賦予法院得為自由裁量職權之運用，倘與比例
原則、平等原則等一般法律原則無悖而未濫用其權限，自不得執之指為判決違背法令
。上訴意旨就原判決未為緩刑諭知，此項審判上裁量職權之運用究有如何違背上開一
般法律原則情形，並未加敘明，徒以上訴人未有前科，因一時誤念，偶罹刑典，情節
輕微，且為家中獨子，負擔家庭生計，應合於暫不執行為適當情形，指摘原審未對之
宣告緩刑，有適用法則不當之違法云云，即難認係適法之第三審上訴理由。至原判決
認上訴人牽連犯刑法第二百十六條、第二百十二條行使特種文書罪、第二百十七條第
一項偽造署押罪及第三百三十九條第一項之詐欺罪部分，核分屬刑事訴訟法第三百七
十六條第一、四款之案件，依該條之規定，既經第二審判決，不得上訴於第三審法院
，其牽連之重罪（行使偽造私文書罪）上訴既不合法，無從為實體之判決，輕罪部分
亦無從適用審判不可分之原則，併為實體上審判，亦應從程式上予以駁回。依前揭說
明，本件上訴顯屬違背法律上之程式，應予駁回。
據上論結，應依刑事訴訟法第三百九十五條前段，判決如主文。
中　　　華　　　民　　　國　　九十三　　年　　　九　　　月　　二十三　　日
                              最高法院刑事第十一庭
                                  審判長法官  張　淳　淙
                                        法官  謝　俊　雄
                                        法官  蘇　振　堂
                                        法官  張　春　福
                                        法官  呂　丹　玉
      右正本證明與原本無異
                                              書  記  官
中　　　華　　　民　　　國　　九十三　　年　　　九　　　月　　 三十 　　日
                                                                        Ａ
